臺灣雲林地方法院刑事判決　　　　　　　　　　　　　八十九年度易字第八七三號
　　公　訴　人　臺灣雲林地方法院檢察署檢察官
　　被　　　告　己○○
右列被告因詐欺案件，經檢察官提起公訴（八十九年度偵字第一七四四、二五二三號
），本院判決如左：
    主  文
己○○連續意圖為自己不法之所有，以詐術使人將本人之物交付，處有期徒刑貳年。
    事  實
一、己○○原以養殖鵝隻出售及收購摩托車外銷為業，其明知自己經濟陷入困窘，已
    無支付能力，竟基於意圖為自己不法所有之概括犯意，隱匿其經濟能力不佳狀況
    ，先自民國八十三年七、八月間，在雲林縣四湖鄉箔東村箔子寮二十八號之住
    處，向庚○○○企業股份有限公司（下稱庚○○○公司）購買少量飼料，並分別
    簽發其於臺灣土地銀行北港分行第二三一六之三號帳戶、面額七萬九千七百二十
    五元、二十萬元之支票支付價金，因上開七萬九千七百二十五元之支票於同年八
    月三十一日兌現（上開二十萬元之支票亦已於同年十月十五日兌現），致使庚○
    ○○公司人員誤信其資力正常後，再連續自八十三年八月二十九日起至同年十一
    月七日止購買大量鴨隻、豬隻、魚、蝦、文蛤等共計數百公噸之飼料及果糖十箱
    ，金額共計為二百七十五萬四千三百八十五元，並連續簽發上開帳戶之支票十一
    張（票號、發票日及金額詳如附表一所載）共計二百三十九萬七千四百四十元，
    使庚○○○公司陷於錯誤而如數交付上開貨物。嗣上開支票未如期兌現，庚○○
    ○公司於同年十一月八日至向己○○收帳時，始發覺人去樓空，無處催討。己
    ○○於上開向庚○○○公司訂購飼料之期間，基於上開概括犯意，又自八十三年
    九月八日起至十一月二十二日止，在其上開住處向興泰實業股份有限公司（下稱
    興泰公司）大量購買虱目魚、鰻魚、鱸魚等魚飼料達數十公噸共計七十九萬零三
    百五十元，並分別簽發上開帳戶、票期二個月之支票三張共計五十六萬零一百元
    （票號、發票日及金額詳如附表二所載），使興泰公司陷於錯誤而如數交付，嗣
    興泰公司欲向己○○收取尚未支付之貨款時，己○○均藉詞拖延而未清償，甚至
    避不見面而不知去向，興泰公司始知受騙。己○○明知已積欠庚○○○公司、
    興泰公司數百萬元之貨款債務，其上開支票帳戶亦已為遭銀行列為拒絕往來戶，
    竟承前詐欺取財之概括犯意，以其子蔡宗政為名義，先於八十四年四月間，向立
    大農畜興業股份有限公司（下稱立大公司）購買少量虱目魚及鰻魚飼料共計十四
    萬三千三百五十元，並簽發其女蔡燕玲為發票人之雲林縣北港信用合作社口湖分
    社（現為華僑銀行斗六分行）○一六○五之一號帳戶之支票二張作為價金之支付
    （分別於八十四年六月二十五日及七月三十日兌現），見取得立大公司信任後，
    再自八十四年五月六日至八十四年八月十四日止，連續向立大公司購買大量鴨隻
    、魚隻之飼料，並於八十四年九月間交付蔡燕玲上開支票九紙共計一百六十四萬
    六千四百七十元支付貨款（票號、發票日及金額詳如附表三所載），使立大公司
    不疑有他而如數交付上開價值之飼料。嗣立大公司屆期提示上開支票不獲兌現，
    己○○又去向不明而催討無著，始知受騙。
二、案經被害人庚○○○公司、興泰公司告訴臺灣高雄地方法院檢察署檢察官呈請臺
    灣高等法院檢察署核轉臺灣雲林地方法院檢察署檢察官暨被害人立大公司告訴臺
    灣雲林地方法院檢察署檢察官偵查起訴。
    理  由
一、訊據被告己○○固承認於右揭時地向告訴人庚○○○公司、興泰公司、立大公司
    購買飼料，且其所交付之臺灣土地銀行北港分行及華僑銀行斗六分行之支票均未
    兌現等情，並有支票影本二十三紙附卷可稽，惟矢口否認有何詐欺犯行，辯稱：
    告訴人興泰公司並未提出發貨單，另告訴人庚○○○公司提出之發貨單上有些不
    是我的簽名，告訴人立大公司提出之部分送貨單上並無我的簽名，故我並未積欠
    告訴人三家公司如事實欄所示金額如此之多；另因告訴人等均突然將飼料停止供
    應，以致我飼養之家畜、魚類均死亡，以致未能出售而收入不佳，故未能清償告
    訴人三家公司，絕無詐欺行為云云。經查：
（一）被告己○○於右揭時地，向告訴人庚○○○公司、興泰公司、立大公司購買飼
      料及其他物品，金額分別為二百七十五萬四千三百八十五元、七十九萬零三百
      五十元、一百六十四萬六千四百七十元，嗣其所交付之支票亦未如期兌現，其
      餘貨款亦催討無著，迄今仍未清償等情，業據告訴代理人庚○○○公司職員甲
      ○○、興泰公司職員丁○○、立大公司職員丙○○、石安貴到庭指訴綦詳，並
      有庚○○○公司送貨單、統一發票影本各七十七紙、應收帳款及票據支付明細
      、興泰公司送貨通知單十七紙暨立大公司發貨明細表、統一發票影本及發貨通
      知單各二十五紙在卷可憑。被告雖辯稱庚○○○公司部分送貨單簽名不實或空
      白（臺灣高雄地方法院檢察署八十九年偵字第六二三○號偵查卷第二十四頁、
      三十三頁、三十四頁、四十頁、四十五頁、七十四頁、七十五頁、七十八頁）
      ，興泰公司所提出之發票，並無簽收之記載，另立大公司有部分發貨單上無伊
      簽名之單據，是伊積欠之金額並非告訴人所述之多云云。然查，庚○○○公司
      及興泰公司分別於八十四年間向本院聲請支付命令，請求被告給付如事實欄所
      示之金額，有本院八十四年度促字第九十七、二六四號支付命令附卷可稽。且
      臺灣高等法院臺南分院亦以八十六年度上更（一）字第一○七號判決被告應給
      付立大公司一百六十四萬六千四百七十元確定，此有判決正本一紙附於偵查卷
      可參，是被告於支付命令送達後未向本院民事庭提出異議，亦未在上開民事訴
      訟程序中爭執金額與事實有何出入，復於偵查及本院調查時均未就所購飼料之
      數額予以爭執，被告事後否認購買飼料之數額，自無可取。況被告所爭執之未
      簽收發貨單，均為被告支票給付之貨款範圍，則被告理應於告訴人等三家公司
      向其收帳時已對帳確實無誤再簽發支票作為價金之支付，始符常情，倘被告未
      確實收受飼料，豈有於告訴人收帳時簽發前開支票等紙之理，益徵被告空言否
      認未簽收之發貨單並非被告所購云云，顯屬狡辯之詞，不足採信。
（二）被告己○○於八十三年九月初至十一月初間，向庚○○○公司購買鴨隻飼料約
      二百二十九公噸、豬隻飼料約十二公噸及鰻魚、鱸魚、文蛤等魚類飼料共約三
      十餘公噸，且於八十三年九月二十六日起至十一月七日止，幾乎每隔一、二日
      即購買鴨隻飼料數千公斤，其中摻雜小鴨與中鴨飼料，其餘魚類及豬隻飼料則
      鮮少採購，此有上開庚○○○公司之送貨單可參，是被告倘確有飼養鴨隻或其
      餘家畜、魚類，購買飼料之時間，理應固定，並隨著養殖牲畜之成長而逐漸改
      變飼料之種類及數量，而無每隔一、二日即頻繁購買飼料之理。又查，草蝦、
      鰻魚、鱸魚之養成期分別為三至四個半月、四至五個月、十二個月、八至十個
      月，此有行政院農業委員會水產試驗所台西分所九十年四月三十日函附之參考
      表在卷足考，倘被告確有養殖上開魚類等水產，理應需要長期且固定之供應，
      然被告先於八十三年九月中旬前連續大量且不固定地購入上開水產飼料後，自
      八十三年九月底起停止購買魚類飼料，倘被告確有養殖魚類、水產，則被告如
      何繼續養殖上開水產、魚類尚堪存疑，復益徵告訴人庚○○○公司於十一月初
      停止供應飼料，對被告養殖事業之經營尚無直接影響。況觀諸庚○○○公司送
      貨單之送貨地址所示，告訴人庚○○○公司運送上開水產飼料之送貨地點為台
      南縣佳里鎮興化里五三二號，與被告所稱飼養鴨隻之雲林縣四湖鄉之住處相隔
      甚遠，被告如何能兼顧二處同時飼養豬隻及魚類等水產，令人殊難想像。再查
      ，被告於八十三年九月初至十一月底向興泰公司購買了六十四公噸虱目魚飼料
      ，於八十四年五月起三個月間，亦大量購買虱目魚飼料，其數量之龐大顯與一
      般養殖業者規模相異，縱被告確作為自身養殖之用，然興泰公司及立大公司供
      貨之時期長達近三個月，已與上開虱目魚之養成期接近，則被告於興泰公司、
      立大公司停止供貨之後，仍得出售換現，且被告非但未提出證據證明其飼養之
      牲畜或水產有何死亡之事實，且參以魚類一至二個月未投餵飼料，僅可能造成
      魚體消瘦、衰弱及生長停頓等現象，並不必然發生死亡之結果，此有上開水產
      試驗所台西分所之函文可參，是被告辯以其養殖之魚類因未進食而死亡云云，
      顯屬無稽。復參以被告並未向告訴人等三家公司購買鵝隻飼料，是證人戊○○
      雖證稱被告曾於八十三、四年間向伊購買幼鵝一節在卷，亦不能證明被告向庚
      ○○○公司及興泰公司購買之飼料係供自己養殖、飼養所用，復證人乙○○亦
      到庭證稱其不知被告是否有向其購買魚苗等語在卷。此外，被告亦無法提出其
      他曾大規模養殖上開水產及飼養鴨隻、豬隻之證據供本院調查，職此，本院綜
      上各節，難認被告向庚○○○公司、興泰公司、立大公司所購買之飼料，係全
      數供作己身養殖、飼養所用，被告應係將大部分飼料轉賣予他人，是被告辯稱
      ：因告訴人等三家公司拒絕供貨致飼養之牲畜及養殖之水產物均死亡，始無法
      支付貨款云云，顯與常情有違，洵不足採。
（三）被告所有之臺灣土地銀行北港分行第二三一六之三號之支票帳戶於八十三年八
      月間已有大量退票之紀錄，嗣於同年九月間即大多為當日存款當日兌領之狀態
      ，再自同年十月間後，則開始大量退票至同年十二月十六日經銀行列為拒絕往
      來戶，此有臺灣土地銀行北港分行八十九年十二月四日函附之上開帳戶開戶資
      料、往來明細、退票紀錄等資料附卷可參，是被告於八十三年八、九月間向告
      訴人庚○○○公司及興泰公司購買飼料時，其資金之週轉已非正常。而被告積
      欠庚○○○公司及興泰公司二百多萬元之債務後，猶以其子蔡宗政之名義，簽
      發其女蔡燕玲為發票人之支票，繼續向告訴人立大公司購買飼料等情，亦據被
      告自承在卷，亦徵被告蓄意隱瞞其資力不佳之事實，以便繼續詐取立大公司貨
      物之意圖。再被告自八十二年至八十八年間均無所得可供申報稅捐，名下所有
      之土地均僅數萬元，即便其中價值最高之雲林縣四湖鄉○○段五九八號地號土
      地（鑑定價格為三十三萬零六百元），於七十四年已為台灣土地銀行設定三十
      九萬元之最高限額抵押權，足見被告所有之不動產均無足以支付上開飼料貨款
      之不動產之價值，此亦有財政部台灣省中區國稅局北港稽徵所函文及所附財產
      歸戶清冊、雲林縣北港地政事務所九一北地一字第三三七六號函附之上開土地
      登記謄本、本院民事執行處八十四年五月三十一日、同年六月十三日通知函二
      紙在卷足稽，復其於八十三年四月八日臺灣土地銀行北港分行開立之一之一八
      八○六之四號活期帳戶存款，自八十三年五月一日起即無存款交易，戶頭內最
      高僅餘五千元等情，亦有該行九十一年四月九日函附之往來明細可參。末參以
      被告所購買之飼料既非純供自己養殖所用，已如上述，則其轉手飼料之所得，
      非僅未能說明其用途，且斟酌被告自始至終未能對告訴人等三家公司作任何清
      償行為，顯見被告所積欠之債務之多，已到達經濟困難不能支付之程度，益徵
      被告購買飼料當時已無支付能力，應堪認定。至被告於八十三年七月十八日至
      八月二十三日間向豐年公司所購買飼料二十七萬九千七百二十五元之貨款並已
      清償完畢；又於八十四年四月間向立大公司購買之飼料十四萬零二百五十元，
      亦先後簽發八十四年六月二十五日及七月三十日之支票清償完畢等情，固經告
      訴人自承在卷，然觀諸被告先前向二家公司買賣並正常清償之飼料數量及金額
      均遠低於被告日後持續購買之飼料數量及未清償之貨款，且交易正常之次數僅
      分別約十次及五次，於全部交易次數中實僅佔少數，實難以此清償少數貨款之
      事實，遽認被告本件未清償貨款之事實純屬正常交易中偶然發生資金週轉不靈
      之民事糾紛。
（四）綜上各節，足認被告向告訴人等三家公司購買飼料當時，支付能力已陷於困難
      ，惟被告竟隱瞞此支付能力困窘之情事，而以簽發日後皆無法兌現之支票以持
      續進貨，顯係明知自己無清償能力仍製造債務取得貨品，而有到期不清償之準
      備，足見被告主觀上確有為自己不法所有之意圖，客觀上並向告訴人等三家公
      司施以詐術，致渠等陷於錯誤而交付貨物之事實已灼然甚明。被告所為上開詐
      欺行為已臻明確，被告所辯，顯不足採信，其詐欺犯行，洵堪認定。
二、核被告所為，係犯刑法第三百三十九條第一項之詐欺取財罪；其先後多次詐欺取
    財之犯行，時間緊接，罪名相同，顯係基於概括犯意所為，為連續犯，應依刑法
    第五十六條之規定論以一罪，並依法加重其刑。爰審酌被告之素行資料、智識程
    度、犯罪動機、目的、手段、及被告本件犯行造成告訴人等正常營運之公司大筆
    呆帳，影響其財務運作及社會經濟秩序不輕，被告犯後仍否認犯行，迄今未和告
    訴人三家公司達成和解等一切情狀，量處如主文所示之刑，以資懲儆。
據上論斷，應依刑事訴訟法第二百九十九條第一項前段、刑法第五十六條、第三百三
十九條第一項、罰金罰鍰提高標準條例第一條前段，判決如主文。
本案經檢察官劉海倫到庭執行職務
中      華      民      國      九十一      年    四    月      三十    日
                                        臺灣雲林地方法院刑事第二庭
                                            法  官  趙  思  芸
右正本證明與原本無異。
如不服本判決，應於判決送達後十日內向本院提出上訴狀( 應附繕本 )。
                                            書記官王  淑  美
中      華      民      國      九十一      年    四    月      三十    日
中華民國刑法第三百三十九條
 (普通詐欺罪)
意圖為自己或第三人不法之所有，以詐術使人將本人或第三人之物交付者，處五年以
下有期徒刑、拘役或科或併科一千元以下罰金。
以前項方法得財產上不法之利益或使第三人得之者，亦同。
前二項之未遂犯罰之。
附表一：
┌────┬─────┬───┐
│ 票號   │發票日    │金額  │
├────┼─────┼───┤
│0000000 │83/10/30  │225015│
├────┼─────┼───┤
│0000000 │83/11/15  │200000│
└────┴─────┴───┘
（續上頁）
┌────┬─────┬───┐
│0000000 │83/11/20  │150000│
├────┼─────┼───┤
│0000000 │83/11/30  │8700  │
├────┼─────┼───┤
│0000000 │83/11/30  │377485│
├────┼─────┼───┤
│0000000 │83/12/10  │151600│
├────┼─────┼───┤
│0000000 │83/12/10  │14500 │
├────┼─────┼───┤
│0000000 │83/12/10  │231385│
├────┼─────┼───┤
│0000000 │83/12/15  │373500│
├────┼─────┼───┤
│0000000 │84/01/10  │291755│
├────┼─────┼───┤
│0000000 │84/01/15  │373500│
└────┴─────┴───┘
附表二：
┌────┬─────┬───┐
│票號  │日期      │金額  │
├────┼─────┼───┤
│0000000 │83/12/15  │133100│
├────┼─────┼───┤
│0000000 │83/12/30  │200000│
├────┼─────┼───┤
│0000000 │84/01/30  │227000│
└────┴─────┴───┘
附表三：
┌────┬─────┬───┐
│ 票號   │ 日期     │金額  │
├────┼─────┼───┤
│564249  │84/10/10  │100000│
├────┼─────┼───┤
│564250  │84/10/31  │222140│
├────┼─────┼───┤
│564502  │84/11/30  │77400 │
└────┴─────┴───┘
（續上頁）
┌────┬─────┬───┐
│564373  │84/11/30  │281470│
├────┼─────┼───┤
│564501  │84/12/15  │200000│
├────┼─────┼───┤
│564515  │84/12/10  │165460│
├────┼─────┼───┤
│564516  │85/03/10  │200000│
├────┼─────┼───┤
│564517  │85/06/10  │200000│
├────┼─────┼───┤
│564518  │85/09/10  │200000│
└────┴─────┴───┘
